臺灣桃園地方法院民事判決　八十九年度簡上字第三三號
　　上　訴　人　甲○○
　　被上訴人　　丙○○即米其家.
　　訴訟代理人　乙○○
右當事人間請求給付貨款事件，上訴人對於中華民國八十八年九月十六日本院桃園簡
易庭八十八年度桃簡字第八五九號第一審判決提起上訴，本院判決如左：
    主      文
上訴駁回。
第二審訴訟費用由上訴人負擔。
    事      實
甲、上訴人方面：
一、聲明：(一)原判決廢棄；(二)右廢棄部分被上訴人在第一審之訴駁回；(三)第一、二審
    訴訟費用由被上訴人負擔。
二、陳述：除與原審判決書所載者相同茲予引用外，補稱：
  (一)原審判決認定「本件被告自認購買家具時，先由案外人陳昌良前去挑選，買賣契
    約成立當日再由其本人及案外人陳昌良一同前往，並由其本人確認」乙節，其謬
    誤之處如下：
    (1)上訴人為忙碌上班族，由訴外人設計師陳昌良承攬裝潢新屋，對於設計師要向
      哪個家具行採購，根本並未過問，又怎會授權陳昌良前去挑選？兩造並不認識
      ，上訴人只關心家具樣式，買賣契約成立當日上訴人係前往家具行「確認標的
      物」，並非「確認買賣契約」。
    (2)設計師與家具行是利益共享的商業共生結構，設計師以其名義向家具行批購家
      具，可以議價壓低買進價格，再轉手售予上訴人從中賺取差價，如以上訴人名
      義訂約，設計師如何壓低價格再賺價差？實則陳昌良於原審法院亦已證稱：「
      家具是以我個人名義買的，因家具也是我規劃的一部份」。
  (二)原審判決認定「被告曾於電話中承認當時訂貨單上買主是伊所簽的字，此有原告
    提出電話錄音帶一卷及其譯文附卷可稽」之不合理處：
    (1)只要詳細聽取錄音帶內容，即可知被上訴人所提錄音帶譯文中，係刻意斷章取
      義，節取有利於己的紀錄，企圖蒙混獲利，原審法院係受被上訴人所誤導。
    (2)上訴人自始至終否認曾下訂單，亦未見過訂單，早於訴訟開始前上訴人即多次
      對被上訴人質疑，並要求被上訴人提出證明，絕非至第二審獲知被上訴人遺失
      訂單才否認，徵諸下列錄音譯文內容得推論證明：
      上訴人：「我不知道你說的合約書（指訂單）！若有合約書，那麼為什麼都
        不願意給我看呢？」，被上訴人卻推說：「我交由律師處理了」（出自上訴
        人提供之錄音帶譯文）。
      上訴人：「那你可以給我看當時的簽收單，跟哪個你講是我簽的什麼訂單嘛
        ！我總可以看吧！從頭至尾都是你在講的話」（出自被上訴人提供之錄音帶
        譯文Ｂ第十一頁）。
      被上訴人於開庭時卻稱：「因為太久，所以都遺失了」，證明被上訴人前後
        說辭反覆，目的在掩飾真相。
    (3)實務上訂單至少應有三聯，其中至少一聯客戶收執聯交買受人收執，如被上訴
      人認定上訴人為買受人，則有請上訴人簽收貨物，並將客戶收執聯交上訴人之
      義務，但被上訴人直至出貨簽收，為何從未與上訴人聯繫及交付客戶收執聯予
      上訴人？而被上訴人需留存作為會計作帳、出貨盤點之兩聯訂單連同訂貨單竟
      也全數遺失？顯見遺失非事實，被上訴人係隱瞞其與設計師簽立訂單之真相。
  (三)原審判決認定「上訴人與證人（即設計師陳昌良）有利害關係」不合理處如下：
    (1)上訴人唯恐裝潢停頓，曾應設計師要求借票（換票）予其週轉支付裝潢工人貨
      款，但設計師任其跳票，上訴人受騙上當，還遭原審認定與設計師有利害關係
      ，實欠公允（全體裝潢工人均得證明，且被上訴人所提錄音譯文Ｂ第六頁中，
      有設計師承認詐騙上訴人新台幣（下同）四十萬元之內容）。
    (2)上訴人若真與設計師有利害關係，為何通知街坊鄰居不要受騙上當（鄰居傅金
      婷小姐已出庭證明）。
    (3)錄音帶中被上訴人對設計師說：「大家以後還要做朋友，合作生意」，足見被
      上訴人與設計師才有利害關係。
  (四)被上訴人始終否認其只向設計師催討貨款，卻從未與上訴人聯繫之事實，甚至上
    訴人提出人證呂榮富指證歷歷，被上訴人仍否認證人證詞，惟被上訴人提供之錄
    音譯文中，幾乎均係對設計師催討貨款，例如被上訴人對設計師說：「你沒有誠
    意，我對你已沒信心了，你爽約幾次了」、「我同意把時間（指清償期）延長」
    、「如果開你大哥的票呢？看是分一次或二次也還行」、「你要拿房子讓我設定
    嗎？」，被上訴人實難自圓其說。
  (五)證人設計師陳昌良於切結書中「代付米其家具行之貨款」之記載，係受被上訴人
    脅迫而簽立：
    (1)陳昌良親口告訴上訴人，切結書文字乃被上訴人脅迫並依照被上訴人希望之意
      思填寫而簽立。
    (2)兩造於設計師還款發生困難前並不認識，上訴人為何要授權設計師與被上訴人
      簽立買賣契約？若設計師承攬上訴人裝潢工程，即得解為獲上訴人授權，則善
      意交付工程款予設計師之消費者，只要設計師未轉交貨款，就需再付一次錢，
      如何保障善意消費者？
  (六)被上訴人口頭承諾直接債務人係設計師，而非上訴人：
    (1)依據被上訴人提供之錄音譯文，上訴人說：「當初大家說定了，我對設計師，
      設計師對你，你說好，除非你說不好，我也不會拿錢給設計師」被上訴人說：
      「這只是口頭承諾，也不算完全承諾」，然被上訴人之口頭承諾已生完全之法
      律效力，上訴人即因被上訴人對「上訴人對設計師」「設計師對被上訴人」間
      成立買賣關係有明確口頭承諾，才會將貨款交付設計師。
    (2)至於被上訴人對上揭錄音帶譯文中之口頭承諾所為之任何辯解，均為被上訴人
      企圖卸責並設計上訴人之詞。否則，被上訴人為何須等到對設計師百般催討無
      效後，才佈局錄音設計上訴人？
  (七)上訴人本因超出預算而不願購買系爭家具，但設計師再次邀約上訴人至被上訴人
    家具行，並由設計師表明「文小姐直接開票給我，買賣就當文小姐對我，我對夏
    先生」被上訴人當場說：「好」，當初三方已就「上訴人對設計師」「設計師對
    被上訴人」間成立買賣關係達成具體協議，被上訴人才會承認當初曾作「口頭承
    諾」，且當時上訴人到年底才會有錢，被上訴人則堅持「不接受上訴人開這麼久
    的遠期支票」，上訴人亦表示：「不接受就不買了」，兩造自無買賣契約之合意
    ，因此上訴人對設計師從未徵詢，亦無需徵詢被上訴人同意（雙方錄音譯文均得
    佐證）。
  (八)訂金五萬是上訴人代陳昌良付的，上訴人交給陳昌良，陳昌良有無交給被上訴人
    ，上訴人不記得了。同意民國（下同）九十一年四月二十三日錄音譯文之勘驗結
    果。
三、證據：除援用原審之立證方法，並提出工程明細表影本一份、工程估價單影本一
    份、工程合約影本一份、錄音譯文、律師函影本一份，支票及退票理由單影本各
    一份、同意書影本一份、切結書影本一份為證，並聲請傳訊證人呂榮富、傅金婷
    、陳昌良，及勘驗錄音內容。
乙、被上訴人方面：
一、聲明：如判決主文所示。
二、陳述：除與原審判決書所載者相同茲予引用外，補稱：
  (一)上訴人原簽有訂購單，雖時間久已經遺失了，但有錄音譯文得證明其事，又簽訂
    購單時證人呂榮富、傅金婷根本不在場，其二人證言並不實在。家具是送由陳昌
    良簽收的，被上訴人有收到上訴人八十八年七月二十二日所寄發之律師函，但該
    函內容不實，上訴人才是契約當事人。
  (二)上訴人所稱被上訴人口頭承諾由設計師陳昌良來付這筆錢，實際上當時是說陳昌
    良拿現金或現金票出來的話，就同意陳昌良付這筆錢，但陳昌良並沒有拿現金或
    現金票出來，所以被上訴人當然不同意。
  (三)訂金五萬係由上訴人交給被上訴人訴訟代理人收受，上訴人提出的電話錄音譯文
    斷章取義，被上訴人否認。同意九十一年四月二十三日錄音譯文之勘驗結果。
三、證據：除援用原審之立證方法外，另提出完整錄音譯文為證。
丙、本院依上訴人聲請勘驗錄音譯文內容。
    理　　　由
一、上訴人上訴意旨、被上訴人答辯意旨與兩造爭執重點：
　(一)上訴人上訴意旨略以：(1)購買系爭家具之訂購單並非上訴人所簽立，錄音譯文亦
    顯示被上訴人向陳昌良催討貨款之事實，足見訴外人設計師陳昌良方為買賣契約
    之當事人；(2)設計師陳昌良曾詐騙上訴人四十萬元，上訴人與其並無利害關係，
    其於原審法院證稱家具係其買的應屬可信；(3)陳昌良於切結書中「代付米其家具
    行之貨款」之記載，係受被上訴人脅迫而簽立，被上訴人有口頭承諾直接債務人
    係設計師，而非上訴人：(4)定金五萬元是上訴人代陳昌良付的，上訴人交給陳昌
    良，不記得陳昌良有無交給被上訴人；(5)同意九十一年四月二十三日錄音譯文之
    勘驗結果云云。
  (二)被上訴人答辯意旨則以：(1)購買系爭家具之訂購單確係上訴人所簽立，錄音譯文
    亦得證明其事，上訴人乃系爭買賣契約之當事人；(2)當時兩造間是說，陳昌良拿
    現金或現金票出來的話，就同意陳昌良付這筆錢，並非承諾由陳昌良作為買賣契
    約當事人，陳昌良既未拿現金或現金票出來，被上訴人當然不同意改由陳昌良作
    為買賣契約當事人；(3)定金五萬元係由上訴人交給被上訴人訴訟代理人收受；(4)
    同意九十一年四月二十三日錄音譯文之勘驗結果等語。
  (三)兩造對於下列事項不爭執：(1)購買家具總價款為二十六萬元，其中五萬元之定金
    已付；(2)上訴人將二十一萬尾款現金支付設計師陳昌良，陳昌良卻未付款予被上
    訴人。兩造爭執重點在於：(1)簽立訂購單向被上訴人購買家具者，係上訴人或設
    計師陳昌良？定金五萬元係上訴人給付，或代陳昌良為給付？(2)如認係上訴人簽
    立訂購單，是否事後因被上訴人方面之口頭承諾，而使買賣契約之買受人由上訴
    人變更為設計師陳昌良？(3)證人陳昌良於原審法院所為證言，與其簽立切結書中
    「代付米其家具行之貨款」記載不符，如何評價？謹針對上揭爭點說明如后。
二、購買系爭家具之訂購單確係上訴人所簽立，錄音譯文亦證明其事，上訴人乃系爭
    買賣契約之當事人，而定金五萬元亦係上訴人所支付：
  (一)根據兩造所不爭執之錄音內容，上訴人曾稱：「夏先生（指被上訴人訴訟代理人
    乙○○先生），今天白紙黑字的話我輸給你，因為當時買主是我簽的字，但是你
    自己也要負責，因為當時你在場、我在場、設計師也在場」等語（參見本院九十
    一年四月二十三日勘驗結果第一點），足見購買系爭家具之訂購單確係上訴人所
    簽立，雖被上訴人將訂購單遺失，不影響本院對此事實之認定。
  (二)又關於定金五萬元如何支付，上訴人於本院八十九年四月二十九日準備程序中稱
    ：「是我代陳昌良支付的」，於本院九十一年一月三十日準備程序中卻改稱：「
    我交給陳昌良現金，至於陳有無交給被上訴人，我不記得了」，前後陳述不一，
    真實性本已可疑，再參酌前揭訂購單確係由上訴人簽立之事實，被上訴人稱定金
    五萬元係由上訴人交給被上訴人訴訟代理人收受，足堪信為真實。
三、上訴人不能證明被上訴人確有承諾改由陳昌良為買賣契約之當事人，對被上訴人
    仍應負給付貨款之責：
  (一)根據兩造所不爭執之錄音內容，被上訴人訴訟代理人乙○○曾稱：「那天如果要
    講這個問題，我也可以針對這個，其實這口頭承諾也不是完全承諾，因為那天你
    有告訴我現在比較困難，你要開一個四月底的票給我，後來你和你的設計師又來
    了，和你一起來，才討論到，也不算討論，應該說是他私下跟你講，我在旁邊，
    他叫你票切給他，他再切給我，但說實在當場我並沒有說好或不好」（參見本院
    九十一年四月二十三日勘驗結果第七點），上訴人因而主張，當初三方已就「上
    訴人對設計師」「設計師對被上訴人」間成立買賣關係達成具體協議云云。
  (二)惟查，根據上訴人自行提出之錄音譯文第七頁內容記載，上訴人曾稱：「夏太太
    （指被上訴人），事情是這樣子，那天設計師帶我到你們的店，設計師開口，因
    為當初我有跟他說，我的預算比較低，他（指設計師）說你（指上訴人）可以開
    本票給我，我來直接對夏先生，然後三個人當面談這個問題」，設計師則稱：「
    文小姐開票給我，我再轉現金或現金票給夏先生」，被上訴人則稱：「那當然說
    好，當初我也說好，轉現金哪有不好」。
  (三)由上揭(二)之對話內容，與上揭(一)乙○○之陳述綜合對照以觀，可知實際狀況係乙
    ○○不接受上訴人開四月底的票來付貨款，設計師陳昌良則建議上訴人開本票給
    他，由他去轉現金或現金票來給付貨款，而三方（兩造與設計師）所達成之協議
    ，則係陳昌良若轉來現金或現金票給付貨款，被上訴人同意接受其清償，惟若陳
    昌良未能轉來現金或現金票給付貨款時應如何處理，三方則並無約定，解釋上自
    應回歸訂購單之原約定處理。由整個對話過程中，看不出變更買賣契約買受人之
    合意存在，更何況實際上陳昌良並未轉現金或現金票給付貨款，實難認定被上訴
    人確有承諾同意改由陳昌良為買賣契約之買受人，雖被上訴人因上揭三方協議，
    屢向陳昌良催款，但僅係因陳昌良自稱要轉現金或現金票來給付貨款之故，並非
    買賣契約之買受人有何變更，從而上訴人雖已付款予陳昌良，對被上訴人仍應負
    給付貨款之責。
四、證人陳昌良於原審法院所為證言，與其簽立切結書中「代付米其家具行之貨款」
    記載不符，應以切結書之記載為可信：
  (一)根據上訴人所提出設計師陳昌良簽收其給付家具尾款之資料顯示，上訴人係將尾
    款以現金支付陳昌良，雖其上記載「經業主乙○○同意直接支付設計師」，然實
    際上乙○○並無此同意已如前述，而上訴人確有簽立訂購單而為買賣契約之當事
    人，亦已如前述，從而證人陳昌良簽立切結書中「代付米其家具行之貨款」之記
    載，應與事實相合，其於原審證稱其為買賣契約當事人，則屬不實。
  (二)上訴人雖稱陳昌良不可能為本件區區二十一萬元款項而作偽證云云。然陳昌良收
    受上訴人之款項，卻未交付被上訴人，如承認上訴人為買賣契約當事人，其未將
    上訴人交付之款項轉交被上訴人，可能有背信或侵占之刑事犯罪之嫌；反之，若
    證稱其自身為買賣契約之當事人，則僅涉及對被上訴人民事債務之不履行，則陳
    昌良為規避自身之法律責任，而於原審法院為附和上訴人之證言，實不難理解，
    縱使再加傳訊，亦不可能為與原審不同之證言，而明顯觸犯偽證罪，再者本件如
    前所述事證已明，自無再傳訊證人陳昌良之必要，特此說明。
五、根據兩造所不爭執之錄音譯文內容顯示，上訴人於本院準備程序中所聲請傳訊之
    證人呂榮富、傅金婷，於兩造訂約及協商之過程並不在現場，其等之證言自不足
    為有利上訴人之證明。
六、綜上所述，本件被上訴人主張，上訴人向其購買家具，被上訴人自得依約請求上
    訴人給付尾款二十一萬元，其主張應屬可採，上訴人所辯均為無可取，依兩造買
    賣契約之約定，被上訴人自得請求上訴人給付本件貨款。從而，被上訴人本於買
    賣契約之法律關係，請求上訴人給付本件貨款為有理由，應予准許。是則原審判
    決命上訴人如數給付，並依被上訴人之聲請宣告假執行，於法並無不合。上訴意
    旨指摘原判決不當，求予廢棄改判，為無理由，應予駁回其上訴。
七、兩造其他攻擊防禦方法，對於本件判決結果無影響，故不一一論列，附此敘明。
八、據上論結，本件上訴為無理由，依民事訴訟法第四百三十六條之一第三項、第四
    百四十九條第一項、第七十八條，判決如主文。
中　　　華　　　民　　　國　　九十一　　年　　  八  　　月　　  八  　　日
                            臺灣桃園地方法院民事第二庭
~B審判長法官　邱瑞祥
~B法　　　官　田玉芬
~B法　　　官　文衍正
右為正本係照原本作成
本判決不得上訴
中　　　華　　　民　　　國　　九十一 　 年　　  八 　　 月　　  八   　 日
~B法院書記官　李劍龍
